臺灣高雄地方法院刑事判決　　　　　　 100年度易字第1591號
公　訴　人　臺灣高雄地方法院檢察署檢察官
被　　　告　李笙銘原名李文昌.
上列被告因詐欺案件，經檢察官聲請簡易判決處刑（99年度偵字
第28765號），本院認不宜以簡易判決處刑，改依通常程序審理
，判決如下：
    主  文
李笙銘被訴幫助詐欺取財罪（被害人王國銨部分）無罪；被訴幫
助詐欺取財罪（被害人楊棟樑、游鎵甄、詹竣翔、賴聖文、鄭裕
城、施呈農、李苑菁部分）公訴不受理。
    理  由
壹、無罪部分
一、聲請簡易判決處刑意旨略以：被告李笙銘（原名李文昌）雖
    已預見將金融帳戶交付予他人使用，可能遭詐騙集團用以詐
    使他人匯入款項並加以提領，並藉此逃避檢警之追緝，竟仍
    不違背其本意，基於幫助詐欺取財之未必故意，於民國98年
    7 月23日15時許，在高雄市○○路與五福路口之開普酒行前
    ，將其所有玉山商業銀行苓雅分行（下稱玉山銀行）帳號00
    0-0000000000000 號帳戶之存摺、提款卡及密碼等物，交付
    真實姓名年籍不詳、自稱「阿川」之某詐騙集團成員。嗣該
    詐騙集團取得上開帳戶物品後，共同意圖為自己不法之所有
    ，派由集團內成員於98年7 月28日前某日，在雅虎拍賣網站
    ，刊登海洋公園門票標售之不實訊息，致王國銨閱覽該訊息
    後，誤信為真而陷於錯誤，遂委請友人賴柏瑋於98年7 月28
    日23時21分許，轉帳新臺幣（下同）2,600 元至李笙銘上開
    帳戶內。嗣王國銨匯款後遲未收到貨品，始知受騙而報警處
    理。因認被告涉犯刑法第30條第1項、第339條第1 項之幫助
    詐欺取財罪嫌。
二、程序部分：
  (一)按刑事訴訟法第260 條所稱之同一案件，係指同一訴訟物體
    ，即被告與犯罪事實均屬相同者而言，亦即係指事實上同一
    之案件，而不包括法律上同一案件在內，蓋檢察官之不起訴
    處分，並無審判不可分原則之適用，從而裁判上一罪案件之
    一部分，已經檢察官為不起訴處分者，即與其他未經不起訴
    處分之部分，不生裁判上一罪之關係，其他部分經偵查結果
    ，如認為應提起公訴者，自得提起公訴，不受刑事訴訟法第
    260條規定之限制（最高法院92年度台上字第521號、93年度
    台上字第6053號判決意旨參照）。
  (二)查被告於98年7 月23日15時許，在高雄市○○路與五福路口
    之開普酒行前，將其所有之上開玉山銀行帳戶之存摺、提款
    卡及密碼等物，交付真實姓名年籍不詳、自稱「阿川」之某
    詐騙集團成員，嗣該詐騙集團取得上開帳戶後，即共同意圖
    為自己不法之所有，派由集團內數名成員分別在露天拍賣網
    站上，刊登標售中古相機、手機、SOGO商品券、花梨木櫃、
    WII 主機、隨身聽、餐券等訊息，分別致被害人楊棟樑、游
    鎵甄、詹竣翔、賴聖文、鄭裕城、施呈農及告訴人李苑菁陷
    於錯誤，下標後依指示匯款至被告前開玉山銀行帳戶內，嗣
    均遲未收到貨品，始知受騙而報警處理等事實（即聲請簡易
    判決處刑書事實欄一之(一)至(七)所示之事實，詳後述不受理部
    分），經臺灣高雄地方法院檢察署檢察官偵查後認犯罪嫌疑
    不足，於98年11月30日以98年度偵字第33222號、第33337號
    、第34139號、第34410號為不起訴處分，並於99年1月3日確
    定等情，有前揭案號之偵查卷宗暨不起訴處分書、臺灣高等
    法院被告前案紀錄表在卷足稽。而檢察官復於上開不起訴處
    分確定後，於100年6月23日再就上開幫助詐欺被害人王國銨
    部分聲請簡易判決處刑（即聲請簡易判決處刑書事實欄一之
    (八)部分），於100年7月20日繫屬本院，有聲請簡易判決處刑
    書、本院收案日期章戳存卷可憑。此部分與前開被告交付同
    一銀行帳戶資料幫助詐欺被害人楊棟樑、游鎵甄、詹竣翔、
    賴聖文、鄭裕城、施呈農、李苑菁之部分，成立想像競合犯
    之裁判上一罪關係，因被害人、受害金額、被害法益有所不
    同，非屬事實上同一案件，即非前開不起訴處分效力範圍所
    及，故應認檢察官就此部分聲請簡易判決處刑，合於法律規
    定，本院自應予以審理並為實體判決。
三、按犯罪事實應依證據認定之，無證據不得認定犯罪事實；又
    不能證明被告犯罪者，即應諭知無罪之判決，刑事訴訟法第
    154條第2項、第301條第1項分別定有明文。又刑事訴訟上證
    明之資料，無論其為直接或間接證據，均須達於通常一般之
    人均不致有所懷疑，而得確信其為真實之程度，始得據為有
    罪之認定，若其關於被告是否犯罪之證明未能達此程度，而
    有合理懷疑之存在，致使無從形成有罪之確信，根據「罪證
    有疑，利於被告」之證據法則，即不得遽為不利被告之認定
    ；其以情況證據（即間接證據）斷罪時，尤須基於該證據在
    直接關係上所可證明之他項情況事實，本乎推理作用足以確
    證被告有罪，方為合法，不得徒憑主觀上之推想，將一般經
    驗上有利被告之其他合理情況逕予排除（最高法院76年台上
    字第4986號、32年上字第67號判例意旨參照）。再按刑法上
    幫助犯之成立，須行為人基於幫助正犯犯罪之意思，予正犯
    以精神上或物質上之助力而參與犯罪構成要件以外之行為，
    以助成正犯犯罪之實施為要件，於此，幫助犯除須認識正犯
    已具實施犯罪之故意外，且須認識自己之行為係在幫助正犯
    犯罪，更須認識正犯之犯罪行為，因自己之幫助可以助成其
    結果而決定幫助之故意（最高法院88年度台上字第5848號、
    94年度台上字第2822號分別著有判決可資參照）。
四、公訴人認被告涉有此部分幫助詐欺財取罪嫌，係以被害人王
    國銨於警詢中之指述、轉帳執據、內政部警政署反詐騙案件
    紀錄表、臺中市警察局第四分局春社派出所受理詐騙帳戶通
    報警示簡便格式，被告之供述不可採、上開被告所有之玉山
    銀行帳戶交易明細及開戶基本資料等，資為其論據。又按被
    告以外之人於審判外之陳述，雖不符刑事訴訟法第159條之1
    至第159條之4之規定，而經當事人於審判程序同意作為證據
    ，法院審酌該言詞陳述或書面陳述作成時之情況，認為適當
    者，亦得為證據；當事人、代理人或辯護人於法院調查證據
    時，知有第159條第1項不得為證據之情形，而未於言詞辯論
    終結前聲明異議者，視為有前項之同意，刑事訴訟法第159
    條之5 定有明文。本判決所引用具傳聞性質之各項證據資料
    ，被告已於本院準備程序中表明同意作為證據（本院審易卷
    第41頁），且經本院於審判期日依法踐行調查證據程序，被
    告就上開證據之證據能力均未爭執，於言詞辯論終結前亦未
    聲明異議，復查無依法應排除證據能力之情形，依上開規定
    ，應認有證據能力。
五、訊據被告李笙銘堅詞否認有何幫助詐欺取財犯行，辯稱：伊
    係因求職受騙，而交付上開帳戶資料，並無幫助詐欺取財之
    犯意等語。經查：
  (一)上開玉山銀行帳戶為被告於94年9 月20日以原名李文昌開設
    ，而被告於前揭時、地將該玉山銀行帳戶之存摺、提款卡及
    密碼等物，交付真實姓名年籍不詳、自稱「阿川」之人等情
    ，業據被告供承在卷，並有玉山銀行苓雅分行98年10月22日
    玉山苓雅字第0981019001號函所附存戶開戶資料在卷可稽（
    警卷第8 至10頁、第15頁）。嗣某不詳詐欺集團成員在雅虎
    拍賣網站，刊登海洋公園門票標售之不實訊息，致被害人王
    國銨閱覽該訊息後，誤信為真，陷於錯誤而下標，並委請友
    人賴柏瑋於98年7月28日23時21分許轉帳2,600元至李笙銘上
    開帳戶內，迄未收受商品而受有財產損害等情，業據被害人
    王國銨於警詢中證述綦詳（警卷第5至6頁），並有轉帳匯款
    執據、內政部警政署反詐騙案件紀錄表、受理詐騙帳戶通報
    警示簡便格式、被告上開玉山銀行帳戶綜存戶交易資料查詢
    單在卷可稽（警卷第7 頁、第23至24頁、第13頁），此部分
    之事實，固堪認定。惟幫助詐欺取財罪之成立，除有積極證
    據足資證明被告知悉他人施詐仍予助力外，單憑被害人將金
    錢存入被告帳戶之事實，尚不足以逕認或推論被告涉犯幫助
    詐欺取財罪之犯行。
  (二)被告辯稱：伊看報紙廣告應徵司機工作，撥打廣告上電話與
    對方聯絡，對方要求提供帳戶資料以查驗伊之身分及信用，
    伊於98年7 月23日14時30分與對方見面，並於同日15時左右
    交付帳戶資料，交付後伊尚有主動與對方聯絡，但後來發現
    對方不接伊之電話後，伊覺得受騙已報警，伊並未得到任何
    好處，亦為受害者等語。查98年7 月23日星期四之自由時報
    人士資訊G4版內，確有刊登：「誠徵外勤司機，薪優、備汽
    照、時間彈佳」之廣告，且登載聯絡電話為門號0000000000
    號行動電話等情，此有該自由時報分類廣告影本1 紙附卷可
    憑（本院易字卷第23頁），又觀諸卷附被告所使用之門號00
    00000000號行動電話通話明細、受信通聯紀錄報表（警卷第
    27、28頁），被告確於98年7月23日、7月27日、7 月28日，
    與上開求職廣告刊登之門號0000000000號行動電話有多通聯
    絡情形，核與被告前揭所述雙方之聯絡情形大致相符。被告
    於交付帳戶後，尚有多次主動撥打聯絡該對方電話，此與一
    般收購帳戶者與提供帳戶者間，除交付帳戶前聯絡約定交易
    細節外，交付帳戶後甚少有互相聯絡之情形，顯屬有異。再
    者，該門號0000000000號行動電話之申設人洪上，已因提供
    該行動電話予詐欺集團成員作為用以詐欺取得他人帳戶資料
    之聯絡工具使用，所犯幫助詐欺取財罪業經臺灣桃園地方法
    院以99年度壢簡字第1036號判決判處拘役30日確定，有該刑
    事簡易判決書1 份在卷可稽（本院簡字卷第15至16頁）。復
    參以被告發覺受騙後，於98年7 月30日14時44分許，確以應
    徵司機遭綽號「川仔」男子詐騙而交付帳戶之存摺、金融卡
    密碼為由，向高雄市政府警察局苓雅分局民權路派出所報警
    案，亦有高雄市政府警察局苓雅分局高市警苓分偵字第0980
    022515號函暨、高雄市政府警察局苓雅分局民權路派出所受
    理刑事案件報案三聯單存卷可佐（98年度偵字第33222 號影
    卷第6至7頁）。足證被告辯稱因應徵工作，受詐騙而提供上
    開帳戶存摺、金融卡及密碼等語，尚非無據，應堪採信。準
    此，被告交付上開帳戶之存摺、提款卡及密碼等物品，其目
    的既係應求職之需，主觀上對於該帳戶將遭詐騙集團作為詐
    欺取財之不法使用，尚難預見，要難遽予推論其交付之初即
    有幫助詐欺取財之故意或未必故意。
  (三)綜上所述，公訴人所舉證據，尚不足證明被告確具幫助詐欺
    取財之不確定故意，即無法使本院形成被告有罪之確信。此
    外，復查無其他積極證據足資證明被告確有公訴人所指之上
    開幫助詐欺取財犯行，參照前開說明，不能證明被告犯罪，
    依「罪證有疑，利於被告」之無罪推定原則，此部分依法即
    應為被告無罪之諭知。
貳、公訴不受理部分
一、聲請簡易判決處刑意旨略以：被告李笙銘雖已預見將金融帳
    戶交付予他人使用，可能遭詐騙集團用以詐使他人匯入款項
    並加以提領，並藉此逃避檢警之追緝，竟仍不違背其本意，
    基於幫助詐欺取財之未必故意，於98年7 月23日15時許，在
    高雄市○○路與五福路口之開普酒行前，將其所有之上開玉
    山銀行帳戶存摺、提款卡及密碼等物，交付真實姓名年籍不
    詳、自稱「阿川」之某詐騙集團成員。嗣該詐騙集團取得上
    開帳戶物品後，共同意圖為自己不法之所有，派由集團內成
    員分別為下列犯行：
  (一)於98年7 月28日，在雅虎奇摩拍賣網站，刊登中古相機標售
    之訊息，致楊棟樑閱覽該訊息後，誤信為真而陷於錯誤，遂
    於同年月29日凌晨0 時10分許，在臺中縣梧棲鎮臺中港郵局
    自動櫃員機轉帳15,000元至被告上開帳戶內。
  (二)於98年7 月28日，在露天拍賣網站，刊登手機標售之訊息，
    並留李愛銀（所涉幫助詐欺罪嫌部份，業據本署檢察官以98
    年度偵字第34410 號為不起訴處分確定）所申辦0000000000
    號行動電話門號，致游鎵甄閱覽該訊息後，誤信為真而陷於
    錯誤，撥打李愛銀上開電話與對方聯絡，並依指示於同日21
    時37分許，在桃園縣龍潭鄉○○村○○路428 號臺北富邦銀
    行自動櫃員機轉帳8,000元至被告上開帳戶內。
  (三)於98年7月28日，在露天拍賣網站，刊登SOGO 商品券標售之
    訊息，致詹竣翔閱覽該訊息後，誤信為真而陷於錯誤，遂於
    同日22時28分許，在臺中市○○路郵局自動櫃員機轉帳4,60
    0元至被告上開帳戶內。
  (四)於98年7 月29日，在露天拍賣網站，刊登花梨木櫃標售之訊
    息，致賴聖文閱覽該訊息後，誤信為真而陷於錯誤，遂於同
    日13時21分許，在新莊市○○路○段89號統一超商內自動櫃
    員機轉帳4,500元至被告上開帳戶內。
  (五)於98年7月29日16時21分許，在露天拍賣網站，刊登wii主機
    標售之訊息，致鄭裕城閱覽該訊息後，誤信為真而陷於錯誤
    ，遂於同日16時25分許，網路轉帳5,000 元至被告上開帳戶
    內。
  (六)於98年7月29日1時許，在露天拍賣網站，刊登隨身聽標售之
    訊息，致施呈農閱覽該訊息後，誤信為真而陷於錯誤，遂於
    同日15時48分許，網路轉帳5,300元至被告上開帳戶內。
  (七)於98年7 月29日，在雅虎奇摩拍賣網站，刊登餐券標售之訊
    息，致李苑菁閱覽該訊息後，誤信為真而陷於錯誤，遂於同
    日14時1分許，在臺北市○○區○○路145號第一銀行自動櫃
    員機轉帳12,150元至被告上開帳戶內。
    嗣被害人楊棟樑、游鎵甄、詹竣翔、賴聖文、鄭裕城、施呈
    農、李苑菁匯款後均遲未收到貨品，始知受騙而報警處理。
    因認被告涉犯刑法第30條第1項、第339條第1 項之幫助詐欺
    取財罪嫌。
二、按不起訴處分已確定者，非有刑事訴訟法第420條第1項第1
    款、第2 款、第4款或第5款所定得為再審原因之情形或發現
    新事實或新證據者，不得對同一案件再行起訴，刑事訴訟法
    第260 條定有明文。又案件曾為不起訴處分或撤回起訴，而
    違背前開規定再行起訴者，應諭知不受理之判決，並得不經
    言詞辯論為之，同法第303條第4款、第307 條亦有明定。再
    按起訴為裁判上一罪之案件，如果法院審理結果，認為一部
    不成立犯罪，他部又欠缺追訴要件，則一部既不成立犯罪，
    即難與他部發生一部及全部之關係，法院應分別為無罪及不
    受理之諭知（最高法院70年度台非字第11號判決意旨參照）
    。
三、經查：
  (一)查被告於前揭時、地，將其所有之上開玉山銀行帳戶之存摺
    、提款卡及密碼等物，交付真實姓名年籍不詳、自稱「阿川
    」之某詐騙集團成員，該詐騙集團取得上開帳戶後，即共同
    意圖為自己不法之所有，由集團內數名成員分別在露天拍賣
    網站上刊登標售商品等訊息，致上開被害人楊棟樑、游鎵甄
    、詹竣翔、賴聖文、鄭裕城、施呈農及告訴人李苑菁均陷於
    錯誤而下標，並依指示匯款至被告上開帳戶內，嗣因遲未收
    受貨品，始知受騙而報警處理等事實，已經臺灣高雄地方法
    院檢察署檢察官偵查後認犯罪嫌疑不足，以98年度偵字第33
    222號、第33337號、第34139號、第34410號為不起訴處分確
    定等情，業如上述。
  (二)本案聲請簡易判決處刑書事實欄一之(一)至(七)之犯罪事實，與
    前開不起訴處分案件之事實均為相同，係屬同一案件，應為
    上開不起訴處分之效力所及。是以，本案檢察官於100年6月
    23日，再就上開被告交付同一帳戶予他人，使詐欺集團成員
    用以作為對被害人楊棟樑、游鎵甄、詹竣翔、賴聖文、鄭裕
    城、施呈農、李苑菁實施詐欺取財工具之犯罪事實，認與上
    開詐騙被害人王國銨部分有想像競合犯之裁判上一罪關係，
    向本院聲請簡易判決處刑，因上開詐欺被害人王國銨部分業
    經判決無罪，與此部分即無想像競合犯之裁判上一罪關係，
    且聲請簡易判決處刑書並未載明有何發現新事實或新證據，
    或有刑事訴訟法第420條第1項第1款、第2款、第4款或第5款
    所定得為再審原因之情事，應認檢察官就此部分聲請簡易判
    決處刑於法不合。參照前開說明，自不得以簡易判決處刑，
    爰改依通常程序後，依刑事訴訟法第303條第4款規定，為不
    受理之判決。
據上論斷，應依刑事訴訟法第452條、第301條第1項前段、第303
條第4款，判決如主文。
本案經檢察官蕭擁溱到庭執行職務。
中    華    民    國   100    年    12    月    20    日
                刑事第十一庭  審判長法  官  李代昌
                                    法  官  林正忠
                                    法  官  林韋岑
以上正本證明與原本無異。
如不服本判決應於收受判決後10日內向本院提出上訴書狀，並應
敘述具體理由。其未敘述上訴理由者，應於上訴期間屆滿後20日
內向本院補提理由書(均須按他造當事人之人數附繕本)「切勿逕
送上級法院」。
中    華    民    國   100    年    12    月    20    日
                                    書記官  黃旭淑